臺灣高等法院民事裁定　　　　　　　　　　94年度再字第55號
　　再審 原 告　甲○○
　　再審 被 告　財團法人臺灣省私立八德殘障教養院
　　法定代理人　呂新民
上列當事人間租佃爭議事件，再審原告對於中華民國94年7月7日
本院94年度再字第44號判決，提起再審之訴，本院裁定如下：
    主  文
再審之訴駁回。
再審訴訟費用，由再審原告負擔。
    理  由
按再審之訴，法院認無再審理由，判決駁回後，不得以同一事由
，對於原確定判決或駁回再審之訴之確定判決，更行提起再審之
訴，民事訴訟法第498條之1規定甚明。又對第二審確定判決提起
再審之訴，應以有民事訴訟法第496條第1項所列各款情形之一者
為限。此等事由，即為同法第501條第1項第4款之再審理由，必
須於訴狀中表明之，其必備之程式，始無欠缺，否則其訴即屬不
合法；法院毋庸裁定命其補正，逕行以裁定駁回之。茲所謂表明
再審理由，必須敘明確定判決有何合於法定再審事由之具體情事
而言，倘僅泛言有何條款之再審事由，而無具體情形者，仍難謂
已合法表明再審理由。（最高法院61年度臺再字第137號及70年
度臺再字第35號判例參照）
本件再審原告對本院94年度再字第44號確定判決（下稱原確定判
決）提起再審之訴，係以：伊與相對人間因耕地用水遭調用而休
耕應否免除佃租發生爭議，前已依耕地三七五減租條例第26條規
定，先後向中壢市公所及桃園縣政府之耕地租佃委員會申請調解
、調處而不成立，並已踐行調解、調處之程序，始經桃園縣政府
耕地租佃委員會移送至法院審理。然依最高法院50年判字第70號
、57年判字第260號判例及70年台上字第424號裁判，系爭爭議不
得依行政爭訟方法以求救濟，法院就系爭爭議應有審判權，乃本
院涉有認事用法之違誤、理由不符事實及法規、未就爭點為裁判
、裁定程序不符法令等適用法規顯有錯誤之情形，而有法定之再
審事由，爰對原確定判決提起再審之訴云云。
惟查，本院94年度上字第113號確定判決（下稱前程序確定判決
），認曾經調解、調處不成立而移送本院審理者，為耕地三七五
減租條例第11條之爭議，再審原告若主張桃園縣中壢市公所或桃
園縣政府未減免佃租之行政行為有誤，應循訴願等行政爭訟程序
救濟，系爭減免租金爭議，非耕地三七五減租條例第26條規定之
出租人與承租人間因耕地租約所發生之爭議，以再審原告依耕地
三七五減租條例第26條規定主張免除租金，尚無所據，而駁回其
訴。經再審原告對前程序確定判決提起再審之訴，原確定判決認
再審原告並未確切指出前程序確定判決適用何法條顯有錯誤，僅
空言泛稱原確定判決不符法令；且於前程序確定判決中受移送法
院審理之對象，確為耕地三七五減租條例第11條之事實，當無適
用耕地三七五減租條例第26條之餘地，並無適用判例顯有錯誤之
情形，自無民事訴訟法第496條第1項第1款適用法規顯有錯誤之
再審事由。又再審原告並未確切指出前程序確定判決之主文與理
由有何矛盾之處，僅空言泛稱，況經核前程序原確定判決理由認
定再審原告上訴及追加之訴無理由，主文諭示上訴及追加之訴均
駁回，顯無判決主文與理由矛盾之情形，自無民事訴訟法第496
條第1項第2款規定之再審事由。原確定判決乃以前程序確定判決
並無適用法規顯有錯誤、判決理由與主文顯有矛盾之情形，而駁
回該再審之訴在案，已據本院調閱該再審全卷審閱屬實。揆諸首
揭說明，再審原告再以同一事由，對駁回其再審之訴之原確定判
決，更行提起再審之訴，即屬於法不合。且再審原告未敘明原確
定判決有何合於法定再審事由之具體情事，僅泛言有再審之事由
，難謂已合法表明再審理由，顯難認其再審之訴為合法。
據上論結，本件再審之訴為不合法，爰依民事訴訟法第502條第1
項、第95條、第78條，裁定如主文。
中　　華　　民　　國　　94　　年　　10　　月　　7 　　日
                  民事第十七庭  審判長法  官  沈方維
                                      法  官  張競文
                                      法  官  湯美玉
以上正本係照原本作成。
本裁定不得抗告。
中　　華　　民　　國　　94　　年　　10　　月　　11　　日
                                      書記官  賴淑真
